【裁判字號】    98,台上,5448
【裁判日期】    980924
【裁判案由】    違反毒品危害防制條例
【裁判全文】
最高法院刑事判決            九十八年度台上字第五四四八號
上  訴  人  甲○○
上列上訴人因違反毒品危害防制條例案件，不服台灣高等法院高
雄分院中華民國九十六年四月九日第二審更審判決（九十五年度
上更(一)字第三九二號，起訴案號：台灣高雄地方法院檢察署九十
一年度偵續字第一九七號），提起上訴，本院判決如下：
    主  文
上訴駁回。
    理  由
按刑事訴訟法第三百七十七條規定，上訴於第三審法院，非以判
決違背法令為理由，不得為之。是提起第三審上訴，應以原判決
違背法令為理由，係屬法定要件。如果上訴理由書狀並未依據卷
內訴訟資料，具體指摘原判決不適用何種法則或如何適用不當，
或所指摘原判決違法情事，顯與法律規定得為第三審上訴理由之
違法情形，不相適合時，均應認其上訴為違背法律上之程式，予
以駁回。本件上訴人甲○○上訴意旨略稱：(一)、證人郝浚傑於民
國九十年八月九日晚上十一時十分為警查獲後，配合警方辦案，
於翌（十）日撥打電話給上訴人（表示欲購買海洛因），進而與
上訴人相約見面時，警方逮捕上訴人之舉動，究屬「陷害教唆」
或偵查技術所稱之「釣魚」，其關鍵在於上訴人接獲郝浚傑電話
之前，是否原來即有販賣毒品營利之犯意。原判決以「被告（即
上訴人）接獲證人郝浚傑購毒之電話後，即予允准，約定毒品之
價錢及數量」，認為上訴人原來即有販賣毒品之意思，並非「陷
害教唆」，實屬推測之詞，有判決不適用法則之違法。(二)、原判
決另以：上訴人另被訴於九十年八月八日下午二時五十五分，涉
嫌與配偶葉思蘭（葉思蘭部分業經第一審判決無罪確定）共同販
賣第一級毒品海洛因予郝浚傑部分，因九十年八月八日上訴人與
郝浚傑之間並無電話通聯紀錄，認為不能證明上訴人有此部分犯
行，而說明不另為無罪之諭知。原判決既認定，上訴人未於九十
年八月八日販賣海洛因給郝浚傑，而上訴人本身亦有施用毒品之
習慣，故警方嗣後另又在上訴人住處內查獲之第一級、第二級毒
品，係基於施用之目的而持有。但原判決卻又認為，郝浚傑打電
話給上訴人表示欲購買海洛因時，上訴人原即有販賣毒品之意思
，有理由矛盾之違法。(三)、原判決援引證人即警員黃保勝在第一
審之證述，採為證據之一，認定郝浚傑於電話中表示要購買海洛
因時，上訴人問郝浚傑要買多少，郝浚傑回稱要買新台幣（下同
）三千元。惟黃保勝在第一審並陳稱：「我人離比較遠一點，第
一次郝浚傑打電話的內容，我沒有聽清楚，後來我與郝浚傑在警
車上，郝浚傑又打電話給甲○○，說人到了，就把電話掛斷」。
郝浚傑亦供述：「是一個頭髮捲捲的人，拿給我電話，他有站在
旁邊」，而該拿電話給郝浚傑之警員為鄭香基，亦據警員黃世平
證述在卷。則黃保勝並沒有聽到郝浚傑與上訴人通話之內容。原
審未審酌上開證述，率而認定黃保勝有聽到郝浚傑與上訴人通話
之內容，核與卷內證據資料不符，亦有理由矛盾之違法云云。
惟查：原判決綜合全案卷證資料，本於事實審法院之推理作用，
認定上訴人有其事實欄所載之犯行，因而撤銷第一審關於諭知上
訴人無罪部分之判決，改判論處上訴人販賣第一級毒品，未遂（
先依未遂犯規定減輕其刑，再依刑法第五十九條規定酌量減輕其
刑後，量處有期徒刑四年）罪刑，已依據卷內資料，說明其所憑
之證據及認定之理由。對於上訴人所為之辯解，並已敘明：(1)警
方於九十年八月九日晚上十一時十分許，逮捕通緝犯郝浚傑時，
在其身上查獲海洛因一小包（毛重○‧三公克），警方依據郝浚
傑之供述，得知上訴人在販賣海洛因，乃安排郝浚傑於九十年八
月十日下午四時二十六分許，在高雄市政府警察局刑警大隊偵一
隊二分隊辦公室內，以警方之0000000000號行動電話，撥打上訴
人之0000000000號行動電話，向上訴人表示欲購買三千元之海洛
因，上訴人立即允諾販售，並約定在其住處樓下見面，交貨付款
。郝浚傑遂引導警方人員於同（十）日下午五時三十分許，至高
雄縣鳳山市○○○路七十巷二號六樓上訴人住處之樓下，郝浚傑
再以其使用之0000000000號行動電話，撥打上訴人之前揭行動電
話，向上訴人表示已經到達。上訴人得悉後，即持其所有欲販賣
給郝浚傑之海洛因一小包下樓，依約定至管理室前進行買賣時，
為警當場查獲，並在上訴人身上扣得海洛因一小包（淨重○‧二
一二五公克）等情，業據郝浚傑於警詢時證述明確，核與證人即
承辦警員黃世平、鄭香基在第一審法院結證之情節相符，並有在
上訴人身上查獲之海洛因一小包扣案可稽。扣案之證物經送請鑑
定結果，確為第一級毒品海洛因，並有法務部調查局之鑑定通知
書在卷可憑。(2)依通聯紀錄顯示，上訴人所使用之0000000000號
行動電話確於九十年八月十日下午四時二十六分，接收警方所使
用之0000000000號行動電話，及於同日下午五時三十分，接收郝
浚傑所使用之0000000000號行動電話，亦與郝浚傑、黃世平、鄭
香基證述，於前揭時間由郝浚傑撥打上訴人之行動電話，約定買
賣海洛因等情節相符。(3)上訴人於警詢時及檢察官偵查中亦承認
：有攜帶一包海洛因到樓下，欲販賣給綽號「大頭」之人，僅辯
稱當時是受綽號「阿明」之朱明亮之託，拿海洛因下樓，共同販
賣毒品而已。然朱明亮已否認上情，且警方於查獲上訴人時，已
進入上訴人之住處搜索，屋內並無朱明亮其人，朱明亮涉嫌共同
販賣第一級毒品部分，業經檢察官以罪嫌不足，為不起訴處分確
定。所辯共同販賣之說，不足採信。另郝浚傑於偵、審中雖翻異
前供，改稱：其先前與上訴人共同出資購買海洛因，暫寄放在上
訴人住處，當日撥打電話是要上訴人交付其中三千元之海洛因。
然證人黃世平已明確證述，郝浚傑撥打上訴人之行動電話時，伊
在旁監聽，郝浚傑係向上訴人表示欲購買海洛因，上訴人詢問要
購買多少時，郝浚傑答稱買三千元。鄭香基亦證述，郝浚傑在電
話中確實有表明要買毒品，打完電話後，郝浚傑就帶我們到上訴
人所居住在鳳山市的大樓。足徵郝浚傑當時係向上訴人表示要購
買海洛因，嗣後改稱欲向上訴人取回其先前共同出資購買之海洛
因，非但與黃世平、鄭香基之證述有異，且與其先前在警詢時之
陳述不符，應係嗣後迴護上訴人之詞，不能採信。(4)所謂「陷害
教唆」，指行為人原不具犯罪之故意，純因司法警察之設計教唆
，始萌生犯意，進而實行犯罪構成要件之行為而言。本件上訴人
原來即有販賣第一級毒品之犯意，警方人員於得悉後，安排郝浚
傑向上訴人表示欲購買海洛因，待其彰顯犯行，著手於販賣行為
後，予以逮捕，乃取證之方法，並非「陷害教唆」。因認上訴人
確有前揭販賣第一級毒品未遂之行為，而以上訴人嗣後否認犯罪
，乃飾卸之詞，不可採信等情，已逐一說明及指駁。上訴意旨對
於原判決所為前揭論斷，並未依據卷內資料，具體指摘有何違背
法令情形。且查：(一)、所謂「陷害教唆」，係指行為人原無犯罪
之意思，純因具有偵查犯罪職權公務員之設計誘陷，以唆使其起
意，待其形式上符合著手於犯罪行為之實行時，再予逮捕者而言
。該「陷害教唆」，因行為人原無犯罪之意思，具有偵查犯罪職
權之公務員復伺機逮捕，係以不正當手段誘人入罪，故被陷害教
唆者不成立犯罪。此種情形，與犯罪行為人本有犯罪之意思，有
偵查犯罪職權之公務員於獲悉後為取得證據，佯與之為對合之行
為，待其著手於犯罪行為之實行時，予以逮捕，以求人贓俱獲，
此乃蒐證之方法，因行為人主觀上原即有犯罪之意思，客觀上又
已著手於犯罪行為之實行，即應成立未遂罪，兩者迥然有別。本
件依據上訴人於警詢時及檢察官偵查中之供述（見前述(3)部分）
，上訴人並非因警方之設計、誘陷，始起意販賣海洛因。原判決
認定，上訴人原即有販賣第一級毒品之犯意，警方於得悉後，安
排由郝浚傑向上訴人表示欲購買海洛因，上訴人已為允諾，待其
攜帶海洛因前來販賣時予以逮捕，並扣得海洛因一包，此乃警方
蒐證之方法，自與「陷害教唆」之情形，顯然不同。上訴意旨指
稱，原審認為本件非屬「陷害教唆」，為推測之詞，有判決不適
用法則之違法云云。係以自己之說詞，任意指摘，並非適法之第
三審上訴理由。至於上訴人被訴於九十年八月八日下午二時五十
五分，涉嫌與其配偶葉思蘭共同販賣第一級毒品海洛因予郝浚傑
部分，原審認為不能證明上訴人有此部分犯行，而說明不另為無
罪之諭知，係有利於上訴人之裁判，上訴人自不得就此部分上訴
。又上訴人是否原來即有販賣第一級毒品之意思，應就全案卷證
資料而為觀察，不得僅憑不能證明上訴人於九十年八月八日有販
賣第一級毒品之行為，即推論上訴人原來均無販賣第一級毒品之
意思。上訴意旨就此部分，指為理由矛盾，亦係以自己之說詞，
所為之指摘，難認係適法之第三審上訴理由。(二)、原判決援用某
項證據，縱有不當，然除去該項證據，仍應為同一事實之認定者
，即於判決無影響，依刑事訴訟法第三百八十條規定，不得為上
訴第三審之理由。原判決援引證人即警員黃保勝在第一審之證述
，採為證據之一，認定郝浚傑於電話中表示要購買海洛因時，上
訴人問郝浚傑要買多少，郝浚傑回稱要買三千元。惟黃保勝在第
一審另陳稱：「我人離比較遠一點，第一次郝浚傑打電話的內容
，我沒有聽清楚，後來我與郝浚傑在警車上，郝浚傑又打電話給
甲○○，說人到了，就把電話掛斷」。依其證述，似未聽清楚郝
浚傑與上訴人第一次通話之內容，原判決以其證述採為證據之一
，固有未當。但郝浚傑已供述：「是一個頭髮捲捲的人，拿給我
電話（撥打給上訴人），他有站在旁邊」。黃世平亦證述：「是
小隊長鄭香基（拿電話給郝浚傑撥打），當時不祇鄭香基在郝浚
傑旁邊，我也在旁邊」（見第一審卷第七十頁）。依其情形，在
郝浚傑旁邊之黃世平、鄭香基，自可聽清楚郝浚傑與上訴人通話
之內容。而黃世平已明確證述，郝浚傑於電話中表示要購買海洛
因時，上訴人問郝浚傑要買多少，郝浚傑回稱要買三千元。鄭香
基亦證述，郝浚傑在電話中確實有表明要買毒品，打完電話後，
郝浚傑就帶我們到上訴人所居住在鳳山市的大樓。從而縱除去黃
保勝之陳述採為證據，依據黃世平、鄭香基之證述，仍應為同一
事實之認定，即於判決無影響，依前揭說明，並不得據為上訴第
三審之理由。(三)、事實之認定與證據之取捨，乃事實審法院之職
權，苟其事實之認定及證據之取捨，並不違背經驗法則與論理法
則，即不容任意指為違法而執為上訴第三審之理由。上訴意旨其
餘之指摘，係對於原判決已說明事項及屬原審採證認事職權之適
法行使，持憑己見而為不同之評價，且重為事實之爭執，均與法
律規定得為第三審上訴理由之違法情形，不相適合。其上訴違背
法律上之程式，應予駁回。
據上論結，應依刑事訴訟法第三百九十五條前段，判決如主文。
中    華    民    國  九十八  年    九    月  二十四  日
                      最高法院刑事第六庭
                          審判長法官  謝  俊  雄
                                法官  陳  世  雄
                                法官  魏  新  和
                                法官  吳  信  銘
                                法官  徐  文  亮
      本件正本證明與原本無異
                                      書  記  官
中    華    民    國  九十八  年    九    月  二十八  日
                                                      K


司法院資訊處製作；財團法人民間司法改革基金會備份。
